【裁判字號】    89,訴,309
【裁判日期】    890607
【裁判案由】    偽造文書
【裁判全文】
臺灣板橋地方法院刑事判決                          八十九年度訴字第三九號
    公  訴  人  臺灣板橋地方法院檢察署檢察官
    被      告  乙○○
    選任辯護人  楊肅欣
右列被告因偽造文書案件，經檢察官提起公訴（八十八年度偵字第二六五０五號），
本院判決如左：
    主  文
乙○○連續行使偽造私文書，足以生損害於公眾及他人，處有期徒刑參月，緩刑貳年
。偽造之如附表編號一、五、六、七所示支票背書欄內「丙○○○有限公司」之印文
共肆枚及其印章壹枚均沒收。
    事  實
一、乙○○前曾借款予丙○○○有限公司（下稱威奇公司）負責人甲○○之夫俞奇豐
    （原名為俞芳芬），因俞奇豐所簽發交付乙○○之支票退票，而於民國八十七年
    十二月間，由甲○○以個人名義簽發如附表所示之支票七紙一併交付乙○○，以
    換回其夫俞奇豐之退票及支付利息之用，詎乙○○為求債權之擔保，竟基於偽造
    文書之概括犯意，先於不詳時間地點，偽造甲○○所經營之威奇公司印章一枚，
    再於不詳時地，將威奇公司之印章蓋用於如附表編號一、五、六、七所示之支票
    背面，而偽造威奇公司之印文以供背書之用，並先後於八十八年七月二十日，持
    其中如附表編號一、五所示之支票二紙為執行名義，持向本院聲請就威奇公司之
    財產於九十七萬元之範圍內實施假扣押而行使之，並致威奇公司之生財機具遭法
    院查封。復於八十八年十二月八日，持如附表編號一、五、六、七所示之支票，
    以威奇公司為被告向本院起訴請求給付票款而行使之，均足以生損害於威奇公司
    及法院辦理上開民事訴訟程序之正確性。
二、案經威奇公司訴請臺灣板橋地方法院檢察署檢察官偵查起訴。
    理  由
一、訊據被告乙○○固坦承有持如附表編號一及編號五至七所示之支票分別向本院聲
    請假扣押及訴請給付票款等情不諱，惟矢口否認涉有右揭犯行，辯稱：如附表編
    號一、五至七所示之支票係甲○○先前交付支票一再退票後，伊要求甲○○及其
    夫持威奇公司印章至伊公司，並在支票背書欄蓋章背書後再交還給伊，支票背面
    威奇公司之印文背書，並非伊偽造云云。惟查，右揭事實，業據告訴人威奇公司
    負責人甲○○於偵審中指訴歷歷，且有如附表編號一、五、六、七所示經被告偽
    造「威奇公司」背書之支票影本共四紙、民事起訴狀、民事聲請假扣押狀影本各
    一份等附卷足稽，而上開支票背書所用之印文，與告訴人公司於偵查中所提出之
    印章三個均不相符等情，復據檢察官查明在卷。次查，告訴人公司之負責人甲○○於八十七年十一月間，係同時簽發如附表所示其個人名義之支票共七紙一併交
    付被告等情，為被告所自承不諱；而如附表編號二、三、四所示之支票三紙，前
    經被告提示後退票，惟該三紙支票背面並無告訴人威奇公司之背書等情，業據本
    院向台北市票據交換所調取該三紙支票，並經該所於八十九年四月十日以北票字
    第二六五二號函，同時檢附該三紙支票影本附卷可稽，按如附表所示之支票共七
    紙既係由告訴人公司代表人甲○○一併交付被告，衡情，苟有背書應係七紙支票
    同時背書，應無僅就其中四紙予以背書之理？況甲○○先前既係簽發其個人名義
    之支票七紙一併交付被告，其中三紙支票並經被告提示均遭退票（惟此部分業經
    甲○○清償）後，則其竟在毫無利益下仍會與其夫攜帶公司印章前往被告經營之
    公司，在先前已交付被告之支票上背書，增加威奇公司之票據責任，亦與常情不
    合，是被告辯稱：上開支票背書係甲○○於支票一再退票後，應其要求而背書云
    云，尚屬事後卸飾之詞，並非可採，況告訴人公司代表人甲○○自始至終並未否
    認積欠被告前開債務，苟其確有在支票背面以威奇公司名義背書，衡情應無甘冒
    誣告之危險而舉發被告偽造文書之必要，是本件事證已臻明確，被告犯行，洵堪
    認定。
二、按在支票背面偽造印文以為背書，其偽造支票背書，在票據法上係表示對支票負
    擔保責任之意思，為法律規定之文書，並非依習慣表示一定用意之證明，而此項
    行為，足以生損害於公眾及他人，應成立偽造私文書罪。最高法院七十年度台上
    字第二一六二號判例可資參照。核被告所為，係犯刑法第二百十六條、第二百十
    條之行使偽造私文書罪。被告偽造威奇公司印章、印文部分，為偽造私文書之階
    段行為；又偽造私文書之低度行為，應為行使偽造私文書之高度行為所吸收，均
    不另論罪。被告先後所為二行為，時間緊接，所犯罪名相同，顯係出於概括之犯
    意為之，為連續犯，爰依刑法第五十六條之規定以一罪論，並加重其刑。爰審酌
    被告係為能充份實現支票債權而為本件犯行之動機、目的、手段，犯罪時所受之
    刺激及其品性、生活狀況、智識程度、犯罪所生之損害，及其犯後之態度等一切
    情狀，量處如主文所示之刑，以示懲儆。又被告前未曾受有期徒刑以上刑之宣告
    ，有台灣高等法院檢察署刑案紀錄簡覆表在卷可稽，渠因恐支票不獲兌現，一時
    失慮，偶罹刑典，經此刑之宣告後，應知警惕而無再犯之虞，本院因認暫不執行
    其刑為當，予以宣告緩刑，用啟自新。
三、偽造之如附表一、五、六、七所示支票背書欄內「丙○○○有限公司」之印文共
    四枚及其印章一枚（印章部分，並無證據證明業已滅失），不問屬於犯人與否，
    均應依法宣告沒收。
四、公訴人雖僅就被告所犯行使如附表編號一、五偽造私文書部分起訴，惟其餘部分
    與經起訴部分，有連續犯之裁判上一罪關係，為起訴效力所及，本院自得併予審
    究，附予敘明。
據上論斷，應依刑事訴訟法第二百九十九條第一項前段、刑法五十六條、第二百十六
條、第二百十條、第七十四條第一款、第二百十九條，罰金罰鍰提高標準條例第一條
前段、第二條，判決如主文。
本案經檢察官林建中到庭執行職務。
中      華      民      國    八十九    年      六      月      七      日
                                      臺灣板橋地方法院刑事第二庭
                                              法  官  林  春  長
右正本證明與原本無異
如不服本判決應於送達後十日內向本院提出上訴狀
                                              書記官
中      華      民      國    八十九    年      六      月      七      日
附錄本案論罪科刑法條全文：
刑法第二百十條
偽造、變造私文書，足以生損害於公眾或他人者，處五年以下有期徒刑。
刑法第二百十六條
行使第二百十條至第二百十五條之文書者，依偽造、變造文書或登載不實事項或使登
載不實事項之規定處斷。
附表：
發票人：甲○○；付款人：中興商業銀行新莊分行；帳號：七二三之四之支票
┌──┬───────┬───────┬──────────┬────┐
│編號│票          號│面（新台幣）額│  發票年月日（民國）│備    註│
├──┼───────┼───────┼──────────┼────┤
│一  │0000000│八十五萬元    │八十七年十二月十五日│        │
├──┼───────┼───────┼──────────┼────┤
│二  │0000000│一十二萬元    │八十七年十二月十五日│        │
├──┼───────┼───────┼──────────┼────┤
│三  │0000000│一十二萬元    │八十八年二月十五日  │        │
├──┼───────┼───────┼──────────┼────┤
│四  │0000000│一十二萬元    │八十八年四月十五日  │        │
├──┼───────┼───────┼──────────┼────┤
│五  │0000000│一十二萬元    │八十八年六月十五日  │        │
├──┼───────┼───────┼──────────┼────┤
│六  │0000000│一十二萬元    │八十八年八月十五日  │        │
├──┼───────┼───────┼──────────┼────┤
│七  │0000000│一十二萬元    │八十八年十月十五日  │        │
└──┴───────┴───────┴──────────┴────┘


司法院資訊處製作；財團法人民間司法改革基金會備份。
